【裁判字號】    99,訴,619
【裁判日期】    990331
【裁判案由】    毒品危害防制條例
【裁判全文】
臺灣臺中地方法院刑事判決               99年度訴字第619號
公  訴  人  臺灣臺中地方法院檢察署檢察官
被      告  甲○○
上列被告因毒品危害防制條例案件，經檢察官提起公訴（98年度
毒偵字第237號），被告於準備程序就被訴事實為有罪之陳述，
經告以簡式審判程序之旨，並聽取當事人意見後，合議庭裁定由
受命法官獨任進行簡式審判程序，本院判決如下：
    主    文
甲○○施用第二級毒品，累犯，處有期徒刑柒月，扣案之塑膠吸
管刮杓貳支、玻璃球吸食器壹個均沒收。又施用第一級毒品，累
犯，處有期徒刑拾月，扣案之海洛因貳小包（合計驗餘淨重零點
肆玖公克，空包裝總重零點玖玖公克）均沒收銷燬之；葡萄糖壹
小包（含袋重貳點零伍公克）、塑膠吸管刮杓貳支均沒收。應執
行有期徒刑壹年參月，扣案之海洛因貳小包（合計驗餘淨重零點
肆玖公克，空包裝總重零點玖玖公克）均沒收銷燬之；葡萄糖壹
小包（含袋重貳點零伍公克）、塑膠吸管刮杓貳支、玻璃球吸食
器壹個均沒收。
    犯罪事實
一、甲○○前於民國88年間，因施用毒品案件（臺灣臺中地方法
    院檢察署88年度毒偵字第2號、第216號），經本院裁定觀察
    、勒戒，經觀察、勒戒後，認無繼續施用毒品之傾向，於88
    年8月11 日因無繼續施用傾向釋放出所，並由臺灣臺中地方
    法院檢察署檢察官於88年8月13 日為不起訴處分確定；復於
    89年間，再因施用毒品案件，經本院以89年度毒聲字第3999
    號裁定觀察、勒戒，經觀察、勒戒後，認有繼續施用毒品之
    傾向，再經本院裁定令入戒治處所強制戒治1 年，於強制戒
    治期間，曾經評定為合格而無繼續戒治必要，經本院裁定停
    止戒治，所餘戒治期間付保護管束，至91年3月22 日保護管
    束期滿未經撤銷而執行完畢，其該次施用毒品犯行，並由檢
    察官提起公訴，經本院判處有期徒刑8月、7月，並定應執行
    刑為有期徒刑1年2月確定（已執行完畢）；又於95年間，因
    施用毒品案件，經本院判處有期徒刑8 月確定，嗣因適用中
    華民國九十六年罪犯減刑條例減為有期徒刑4 月確定，甫於
    96年7月16 日執行完畢。詎仍不知戒除毒癮，明知海洛因、
    甲基安非他命已分別列為毒品危害防制條例第2條第2 項第1
    、2 款所稱之第一級毒品、第二級毒品，竟分別基於施用第
    一級毒品海洛因及第二級毒品甲基安非他命之犯意，於98年
    12月29日15時許，在停放臺中市○○路○段某處之車上，先
    以將第二級毒品甲基安非他命置於玻璃球內，再以火燒烤吸
    食所產生煙霧之方式，施用第二級毒品甲基安非他命1 次，
    隨即再以將第一級毒品海洛因粉末摻入香菸點燃吸食所產生
    煙霧之方式，施用第一級毒品海洛因1 次。嗣於98年12月29
    日17時20分許，在臺中縣大雅鄉○○路○段130號前，為警搜
    索查獲，並扣得海洛因2小包（合計驗餘淨重0.49 公克、空
    包裝總重0.99公克）、葡萄糖1包（毛重2.05 公克）、塑膠
    吸管刮杓2支、玻璃球吸食器1個，及與本案無關之序號0000
    00000000000、000000000000000號之CAMERA牌行動電話（內
    插有門號0000-000000、0000-000000號SIM卡）1支等物。
二、案經臺中縣警察局移送臺灣臺中地方法院檢察署檢察官偵查
    起訴。
    理    由
一、訊據被告甲○○對於在上開時、地，施用第一級毒品海洛因
    及第二級毒品甲基安非他命各1 次之犯罪事實供承不諱，且
    被告為警查獲後所採集之尿液，經送驗結果，確呈海洛因及
    甲基安非他命經人體代謝後之可待因、嗎啡、安非他命、甲
    基安非他命陽性反應，亦有詮昕科技股份有限公司出具之濫
    用藥物尿液檢驗報告、臺中縣警察局刑警大隊偵二隊委託鑑
    驗尿液代號與真實姓名對照表各1 紙附卷可憑。此外，復有
    扣案之白色粉末2小包（合計驗餘淨重0.49 公克，空包裝總
    重0.99公克），及被告所有供其施用第一級毒品、第二級毒
    品所用之葡萄糖1包（毛重2.05公克）、塑膠吸管刮杓2支、
    玻璃球吸食器1個可資佐證。而該扣案之白色粉末2小包，經
    送法務部調查局鑑定結果，確含有第一級毒品海洛因成分等
    情，亦有該局濫用藥物實驗室99年2月2日調科壹字第099230
    02690號鑑定書1 份在卷足憑，足徵被告之自白與事實相符，
    而堪以採信。本件事證明確，被告有如犯罪事實欄所載之施
    用第一級毒品海洛因及第二級毒品甲基安非他命各1 次之犯
    行，堪以認定。
二、按毒品危害防制條例於92年7月9日修正公布，自93年1月9日
    施行，其中第20條、第23條將施用毒品之刑事處遇程序，區
    分為「初犯」及「5年內再犯」、「5年後再犯」。依其立法
    理由之說明：「初犯」，經觀察、勒戒或強制戒治後，應為
    不起訴處分或不付審理之裁定；經觀察、勒戒或強制戒治執
    行完畢釋放後，「5 年內再犯」者，因其再犯率甚高，原實
    施之觀察、勒戒及強制戒治既已無法收其實效，爰依法追訴
    或裁定交付審理。至於經觀察、勒戒或強制戒治執行完畢釋
    放後，「5 年後再犯」者，前所實施之觀察、勒戒或強制戒
    治已足以遮斷其施用毒品之毒癮，為期自新及協助其斷除毒
    癮，仍適用「初犯」規定，先經觀察、勒戒或強制戒治之程
    序。從而依修正後之規定，僅限於「初犯」及「5 年後再犯
    」2 種情形，始應先經觀察、勒戒或強制戒治程序。倘被告
    於5 年內已再犯，經依法追訴處罰，縱其第3次（或第3次以
    上）再度施用毒品之時間，在初犯經觀察、勒戒或強制戒治
    執行完畢釋放5年以後，已不合於「5年後再犯」之規定，且
    因已於「5 年內再犯」，顯見其再犯率甚高，原實施觀察、
    勒戒或強制戒治，已無法收其實效，即應依該條例第10條處
    罰。至於第3次（或第3次以上）施用毒品之時間，是否宜有
    期間限制？以多久為適宜？則分屬刑事政策、專門醫學之範
    圍，非審判機關所能決定，有待循立法途徑解決（最高法院
    97年第5 次刑事庭會議決議參照）。查被告前於88年間，因
    施用毒品案件（臺灣臺中地方法院檢察署 88年度毒偵字第2
    號、第 216號），經本院裁定觀察、勒戒，經觀察、勒戒後
    ，認無繼續施用毒品之傾向，於 88年8月11日因無繼續施用
    傾向釋放出所，並由臺灣臺中地方法院檢察署檢察官於88年
    8 月13日為不起訴處分確定；復於89年間，再因施用毒品案
    件，經本院以89年度毒聲字第3999號裁定觀察、勒戒，經觀
    察、勒戒後，認有繼續施用毒品之傾向，再經本院裁定令入
    戒治處所強制戒治 1年，嗣其於強制戒治期間，曾經評定為
    合格而無繼續戒治必要，經本院裁定停止戒治，所餘戒治期
    間付保護管束，至 91年3月22日保護管束期滿未經撤銷而執
    行完畢，其該次施用毒品犯行，並由檢察官提起公訴，經本
    院判處有期徒刑8月、7月，並定應執行刑為有期徒刑1年2月
    確定（已執行完畢）；又於95年間，因施用毒品案件，經本
    院判處有期徒刑 8月確定，嗣因適用中華民國九十六年罪犯
    減刑條例減為有期徒刑4月確定，甫於96年7月16日執行完畢
    等情，有臺灣臺中地方法院檢察署刑案資料查註紀錄表、臺
    灣高等法院被告前案紀錄表各 1份在卷可稽。是被告本件施
    用第一級毒品海洛因之時間，雖在前次強制戒治執行完畢 5
    年以後，而合於「5 年後再犯」之規定，惟其於首次觀察、
    勒戒執行完畢釋放後，5 年內即再犯施用毒品犯行，且經判
    處罪刑確定，依前揭說明，本件即與單純「5 年後再犯」之
    情形有別，其訴追條件業已充足，故而本件被告施用第一級
    毒品海洛因及第二級毒品甲基安非他命各1 次之犯行，應依
    毒品危害防制條例第10條之規定，予以依法論科。
三、查海洛因、甲基安非他命分別係毒品危害防制條例第2條第2
    項第1、2款所規定之第一、二級毒品。被告於前案觀察、勒
    戒執行完畢釋放後，5 年內再犯施用毒品犯行，經判處罪刑
    確定，茲復行施用第一級毒品海洛因及第二級毒品甲基安非
    他命之行為，核係犯同條例第10條第1 項之施用第一級毒品
    罪、同條第2 項之施用第二級毒品罪。其持有毒品之行為，
    意在供己施用，故持有之低度行為，應為施用之高度行為所
    吸收，均不另論罪。再被告所犯上開2 罪，係犯意各別、行
    為互殊，應予分論併罰。被告前於95年間，因施用毒品案件
    ，經本院判處有期徒刑8 月確定，嗣因適用中華民國九十六
    年罪犯減刑條例減為有期徒刑4月確定，甫於96年7月16日執
    行完畢，有前揭紀錄表2 份附卷可按，其於有期徒刑執行完
    畢後5年內，再故意犯本件有期徒刑以上之2罪，均為累犯，
    應依法加重其刑。末按毒品危害防制條例第17條規定：犯..
    .第10條...之罪，供出毒品來源，因而破獲者，得減輕其刑
    ，是除供出毒品來源外，還須破獲該毒品前手，方有毒品危
    害防制條例第17條之適用。查被告雖曾向警方供出年約50歲
    之綽號「黑狗」男子為海洛因之上手來源，嗣又於本院審理
    時供稱其海洛因之上手來源為「簡銘華」，年約30餘歲，持
    用電話號碼為0000-000000 號等語，其前後供述兩歧，然被
    告於本院亦供稱：伊在警詢時並沒有告訴警方，在偵查時也
    沒有告訴檢察官等語（參見本院卷第29頁），是此部分應屬
    尚未破獲，揆諸前揭條文意旨，即不得依毒品危害防制條例
    第17條減輕其刑，併予敘明。爰審酌被告素行不佳，有多次
    施用毒品犯罪之素行，其因施用毒品，經觀察、勒戒、強制
    戒治，甚至有期徒刑之執行完畢後，仍不思戒惕，且無視於
    毒品對於自身健康之戕害及國家對於杜絕毒品犯罪之禁令，
    再次施用毒品，未見戒除惡習之決心，惡性非輕，然念及被
    告犯後能坦承犯行，態度良好，其施用毒品並無危害他人，
    犯罪手段尚屬平和，暨施用毒品者均有相當程度之成癮性及
    心理依賴，其犯罪心態與一般刑事犯罪之本質並不相同，應
    側重適當之醫學治療及心理矯治為宜等一切情狀，分別量處
    如主文所示之刑，並定其應執行刑，以示懲儆。
四、扣案之第一級毒品海洛因2小包（合計驗餘淨重0.49 公克，
    空包裝總重0.99公克），均為毒品危害防制條例第2條第2項
    第1款所指之第一級毒品，屬違禁物，爰依同條例第18條第1
    項前段規定，均沒收銷燬之。又按鑑定毒品時，一般係以傾
    倒之方式，將包裝袋內之毒品倒出與包裝袋分離而秤重，必
    要時亦會輔以刮杓取袋內粉末，然無論依上述何種方式分離
    ，包裝袋內均會有極微量洛因殘留，業經法務部調查局於93
    年3月19日以調科壹字第09300113060號函示在案（見司法院
    編印法官辦理刑事案件參考手冊 (一)第334頁）。查本件扣
    案之第一級毒品海洛因原均係以夾鏈袋包裝等情，有卷附扣
    案毒品照片可參；而前揭毒品鑑定書1 份上所記載之淨重，
    當指依上述方式將包裝內第一級毒品海洛因與包裝之夾鏈袋
    分離所得到之毒品重量，惟包裝夾鏈袋內仍會有第一級毒品
    海洛因殘留。是用以包裝、裝放前揭第一級毒品海洛因之夾
    鏈袋部分，若與其內所包裝之毒品析離時，其與所殘留之毒
    品難以析離，自應全部視為毒品，亦應依毒品危害防制條例
    第18條第1 項前段之規定宣告沒收銷燬，附此敘明。另扣案
    之、葡萄糖1包（毛重2.05公克）、塑膠吸管刮杓2支、玻璃
    球吸食器1 個，均為被告所有供其施用第一級毒品、第二級
    毒品所用之物，業據其供承在卷，均應依刑法第38條第1 項
    第2款之規定宣告沒收。至扣案之序號000000000000000、00
    000000000 0000號之CAMERA牌行動電話（內插有門號0000-0
    00000、0000-000000號SIM卡）1支，與被告上開施用毒品之
    犯行無涉，又非違禁物，自不予宣告沒收，此併予敘明。
據上論斷，應依刑事訴訟法第273條之1第1項、第299條第1 項前
段，毒品危害防制條例第10條第1項、第2項、第18條第1 項前段
，刑法第11條、第47條第1項、第51條第5款、第38條第1項第2款
，判決如主文。
中    華    民    國    99    年    3     月    31    日
                  刑事第六庭    法  官  林三元
以上正本證明與原本無異。
如不服本判決應於收受判決後10日內向本院提出上訴書狀，並應
敘述具體理由；其未敘述上訴理由者，應於上訴期間屆滿後20日
內向本院補提理由書（均須按他造當事人之人數附繕本）「切勿
逕送上級法院」。
                                書記官  黃雅青
中    華    民    國    99    年    3     月    31    日
附錄論罪科刑法條
毒品危害防制條例第10條：
施用第一級毒品者，處6月以上5年以下有期徒刑。
施用第二級毒品者，處3年以下有期徒刑。

司法院資訊處製作；財團法人民間司法改革基金會備份。
